臺灣高等法院刑事裁定
111年度聲再字第162號
再審聲請人
即受判決人  樊蕙君


上列再審聲請人即受判決人因竊盜案件，對於本院110年度上易
字第1400號，中華民國110年9月15日第二審確定判決，聲請再審
，本院裁定如下：
    主  文
再審之聲請駁回。
    理  由
一、聲請意旨如附件民國111年3月18日之刑事再審聲請狀、111
    年4月5日之書狀所載。
二、按刑事訴訟法第420條於104年2月4日修正公布，該條第1項
    第6款修正為「因發現新事實或新證據，單獨或與先前之證
    據綜合判斷，足認受有罪判決之人應受無罪、免訴、免刑或
    輕於原判決所認罪名之判決者。」並增列第3項規定：「第1
    項第6款之新事實或新證據，指判決確定前已存在或成立而
    未及調查斟酌，及判決確定後始存在或成立之事實、證據。
    」該條項修正之立法理由謂：「再審制度之目的在發現真實
    並追求具體公平正義之實現，為求真實之發現，避免冤抑，
    對於確定判決以有再審事由而重新開始審理，攸關被告權益
    影響甚鉅，故除現行規定所列舉之證據外，若有新事實存在
    ，不論單獨或與先前之證據綜合判斷，合理相信足以動搖原
    確定判決，使受有罪判決之人應受無罪、免訴、免刑或輕於
    原判決所認罪名之判決者，應即得開啟再審程序。」因此，
    刑事訴訟法第420條第1項第6款修正後，聲請再審人所主張
    之新事實或新證據，單獨或與先前之證據綜合判斷，倘無法
    使法院合理相信，足以動搖原確定判決所認定之事實者，仍
    無從准予開啟再審程序。又聲請再審之理由，如僅對原確定
    判決認定事實之爭辯，或對原確定判決採證認事職權之行使
    ，任意指摘，或對法院依職權取捨證據持相異評價等情，原
    審法院即使審酌上開證據，亦無法動搖原確定判決，自非符
    合此條款所定提起再審之要件（最高法院106年度台抗字第8
    38號裁定意旨參照）。　　　　
三、經查，再審聲請人即受判決人樊蕙君因竊盜案件，對本院11
    0年度上易字第1400號確定判決聲請再審，聲請人雖以其附
    件2-1臺北榮民總醫院之診斷證明書、附件2-2之袋子照片、
    附件2-3-(1)、2-3-(2)之受傷照片、附件2-6、2-7之遺失錢
    包、手套照片、附件8之預約診單截圖、附件9之眼鏡破損照
    片、附件10之受傷照片、附件11之門診診斷紀錄等資料，據
    以主張其有刑法第19條之情形。然依附件2-1診斷證明書所
    載，是聲請人於111年3月3日之檢查治療，結果顯示有短期
    記憶減退，目前在門診追蹤治療，附件8之預約診單截圖，
    是聲請人於111年2、3、4月間至該院之預約診療情形，附件
    11之門診診斷紀錄，是聲請人於105年5月17日、7月1日、7
    月19日，主訴遭計程車撞擊後至該院之診療情況，上開診療
    資料，俱未診斷出聲請人有何精神障礙或心智缺陷，以致影
    響其行為能力或辨識其行為能力之狀態，更遑論本件竊盜行
    為時間為108年8月15日，與上開診療時點分別相隔數年，亦
    難認與本件行為間有何關聯性。至其餘聲請人之受傷照片、
    遺失錢包及手套照片、眼鏡破損照片等，亦難認與聲請人之
    精神障礙或心智缺陷狀態有關。是上開書證資料，均不足以
    認定聲請人於本件竊盜行為當時，有何精神狀態已符合刑法
    第19條第1項之情形，而足以動搖原有罪確定判決，使本院
    認其已無責任能力而應受無罪判決可言。聲請人所提附件2-
    2之袋子照片，聲請人並未具體指明該事證有何足以認定原
    確定判決有事實上錯誤或有錯誤之虞，而足認聲請人應受無
    罪、免訴或輕於原確定判決所認罪名判決之情形，且該照片
    並無拍攝日期，物品名稱為美國1855安格斯濕式熟成牛排，
    俱與本件之行為期間以及所竊取之物品等內容無關。至聲請
    人其餘之書狀內容，仍係就其並無竊盜之犯意，據以為否認
    犯罪之陳述主張，然此部分已據原確定判決就調查證據之結
    果，於理由內具體說明何以不足採信之理由，是聲請人無非
    係對原確定判決已說明論斷之事項及調查評價、判斷之證據
    ，再憑己見為相異評價之主張。按上說明，聲請人所提上開
    書證資料，俱與刑事訴訟法第420條第1項第6款之再審要件
    不符，此部分之聲請，顯無理由。
四、按再審之聲請，經法院認無再審理由而以裁定駁回後，不得
    更以同一原因聲請再審；法院認為聲請再審之程序違背規定
    者，應以裁定駁回之，刑事訴訟法第434條第1項、第2項、
    第433條分別定有明文；而所謂「同一原因」，係指同一事
    實之原因而言。聲請人於111年4月5日書狀所提之附件2-6照
    片，要據以證明該商品標籤上面都有29500的敦南店號，但
    扣案的商品並無店號，據以主張該物品不是商家所有等情。
    然聲請人前已以該照片為證據，據以主張同一待證事實，向
    本院聲請再審時提出主張，本院以110年度聲再字第483號裁
    定，認為此部分之再審聲請為無理由，而駁回其再審之聲請
    確定，有該刑事裁定可按。是聲請人再以同一原因事實聲請
    再審，按上說明，此部分之聲請與法定程式要件有違，並不
    合法。
五、綜上所述，本件聲請或有違背法律程式而無從補正，或與再
    審規定要件不合，自應予駁回。按聲請再審之案件，除顯無
    必要者外，應通知聲請人及其代理人到場，並聽取檢察官及
    受判決人之意見。但無正當理由不到場，或陳明不願到場者
    ，不在此限。前項本文所稱「顯無必要者」，係指聲請顯屬
    程序上不合法且無可補正或顯無理由而應逕予駁回，刑事訴
    訟法第429條之2、法院辦理刑事訴訟案件應行注意事項第17
    7條之4分別定有明文。本件再審之聲請，有如前述顯違背規
    定或是顯無理由之情形，本院認無通知聲請人到場之必要，
    附此敘明。
據上論斷，應依刑事訴訟法第433條第1項前段、第434條第1項，
裁定如主文。　　　　　
中　　華　　民　　國　　111 　年　　6 　　月　　30　　日
                  刑事第十四庭  審判長法　官  黃斯偉
                                      法　官  黎惠萍
                                      法　官  許泰誠
以上正本證明與原本無異。
不得抗告。
                                      書記官  朱子勻
中　　華　　民　　國　　111 　年　　7 　　月　　4 　　日